【裁判字號】    99,聲,31
【裁判日期】    990409
【裁判案由】    聲請更正錯誤
【裁判全文】
臺灣高等法院臺中分院民事裁定            99年度聲字第31號
聲  請  人  丙○○
送達代收人  甲○○
上列聲請人因與相對人乙○○間聲明異議事件，對民國78年 3月
20日本院78年度再字第12號裁定聲請更正錯誤，裁定如下：
    主  文
聲請駁回。
聲請程序費用由聲請人負擔。
    理  由
一、本件聲請意旨略以：緣債權人日商丸紅股份有限公司（以下
    簡稱丸紅公司）曾以台灣彰化地方法院（以下簡稱原法院）
    民國74年度執字第 730號抵押物強制執行事件（系爭強制執
    行程序），請求強制執行債務人謙裕企業股份有限公司（以
    下簡稱謙裕公司）之財產，聲請人丙○○為利害關係人，乃
    以原法院75年度重訴字第 2號對丸紅公司提起確認抵押權不
    存在之訴，並聲請原法院以75年度聲字第 363號裁定，准丙
    ○○以新台幣（下同） 117萬元為債權人擔保後，於該75年
    度重訴第 2號訴訟事件裁判確定前停止系爭強制執行事件，
    嗣原法院75年度重訴字第2號訴訟事件於75年8月27日判決丙
    ○○勝訴，債權人丸紅公司未合法提起上訴，是原法院75年
    度重訴字第2號判決於75年8月27日即告確定。而聲請人丙○
    ○既獲得勝訴判決，則當然無繼續供擔保之必要，自得取回
    原供之擔保，但停止之效力，仍繼續有效，不得回復執行程
    序，是以原法院執行處不得發給拍定人洪治平權利移轉證明
    書。準此，本院78年度再字第12號裁定（以下簡稱原裁定）
    有下列之錯誤：
  (一)第3頁第3行之「二、七十年十一月二十七日為再審聲請人敗
    訴判決確定在案」為誤寫，應更正為「七十五年八月二十七
    日為再審聲請人勝訴判決確定在案。」；
  (二)第3頁第8行之「二、再發給拍定人乙○○權利移轉證明書，
    於法無違。」為誤寫，應更正為「二、不可以再發給拍定人
    乙○○權利移轉證明書，於法有違。」；
  (三)第 3頁第13行之「三、債權人日商丸紅股份有限公司勝訴判
    決後」為誤寫，應更正為「三、債權人日商丸紅股份有限公
    司敗訴判決後」；
  (四)第 3頁第16行之「三、依法應繼續執行」為誤寫，應更正為
    「三、依法應繼續停止執行」；
  (五)第 3頁第17行之「三、本身自係敗訴之一方，當然明瞭，則
    應回復執行程序甚明，」為誤寫，應更正為「三、本身自係
    勝訴之一方，當然明瞭，則應不能回復執行程序甚明，」，
    爰依法聲請更正云云。
二、按判決如有誤寫、誤算或其他類此之顯然錯誤者，法院得依
    聲請或依職權以裁定更正；其正本與原本不符者，亦同。民
    事訴訟法第232條第1項定有明文。所謂顯然錯誤，乃指判決
    中所表示者與法院本來之意思顯然不符者而言。又所謂表示
    與意思不符，應包括法院所「無」之意思，而於判決中誤為
    表示，或法院所「有」之意思，而於判決中漏未表示或表示
    錯誤等情形在內；又如理由中現出之意思，漏未表示於主文
    ；或主文中已有表示，而於理由中並未現出者，始可更正。
    經查：
  (一)本件係債權人丸紅公司以原法院73年度拍字第 870號裁定為
    執行名義，聲請原法院執行處以74年度執字第 730號拍賣抵
    押物事件，對於債務人謙裕公司所有之座落彰化縣鹿港鎮○
    ○段顏厝小段 524-27、524-28、524-32、524-99、524-100
    、524-101、524-138、524-139地號等8筆土地強制執行，聲
    請人丙○○於系爭強制執行程序進行中對債權人丸紅公司提
    起確認抵押權不存在及塗銷抵押權登記之訴，原法院於75年
    8月27日75年度重訴字第2號判決聲請人丙○○一部勝訴，一
    部敗訴，此有前開判決附卷可稽（見原法院74年度執字第73
    0號第1宗卷第347至351頁）。兩造於75年9月5日收受判決正
    本，債權人丸紅公司於同年 9月24日提起上訴，因未繳納裁
    判費，經原法院以上訴不合法，裁定駁回上訴，丸紅公司於
    75年11月27日收受民事裁定正本後未提起抗告而告確定，此
    經原法院76年度重上字第 129號判決確認在案（見原法院74
    年執字第730號第2宗卷第19頁），是聲請人主張原法院75年
    度重訴字第2號判決於75年8月27日確定，顯屬誤解。
  (二)按停止強制執行所提供之擔保金，乃預為供擔保人本訴敗訴
    時，受擔保利益人可能因停止強制執行而受損害之賠償而設
    。查聲請人鐘美里以提起原法院75年度重訴字第 2號確認抵
    押權不存在之訴為由，向原法院聲請准予停止系爭強制執行
    程序，原法院75年度聲字第363號裁定准聲請人鐘美裡以117
    萬元供擔保停止系爭強制執行程序，鐘美里亦於75年 9月30
    日遵照前開裁定繳納擔保金，系爭強制執行程序遂於原法院
    75年度重訴字第 2號確認抵押權不存在之確定判決前停止執
    行。而嗣後原法院75年度重訴字第 2號確認抵押權不存在之
    訴判決丙○○一部勝訴，一部敗訴，則就敗訴部分，丙○○
    即應於訴訟終結後依法催告相對人行使權利，是以本院原裁
    定第3頁第3行之「二、七十五年十一月二十七日為再審聲請
    人敗訴判決確定在案」，乃針對鐘里美受敗訴判決部分所為
    之論述，核無違誤，聲請人指摘原裁定此部分之文意有明顯
    錯誤，實為曲解原裁定之意旨。
  (三)更正裁定，並非法院就事件之爭執重新為裁判，不過將裁判
    中誤寫、誤算或其他類此之顯然錯誤，加以更正，使裁判中
    所表示者，與法院本來之意思相符，原裁判之意旨，並未因
    而變更（最高法院79年度台聲字第 349號判例參照）。是聲
    請人聲請更正事項之(二)、(四)、(五)與上開判例意旨有違，自不
    得裁定更正。
  (四)綜上所述，本院78年度再字第12號裁定並無聲請人所指摘之
    顯然錯誤，揆諸上開規定與說明，聲請人之聲請，於法自有
    未合，應予駁回。
三、依民事訴訟法第95條、第78條，裁定如主文。
中    華    民    國    99    年    4     月     9    日
              民事第三庭    審判長法  官  陳照德
                                  法  官  曾謀貴
                                  法  官  李平勳
以上正本係照原本作成。
如不服本裁定應於送達後十日內向本院提出抗告狀，並繳納抗告
費新臺幣1,000元。
                                  書記官  江丞晏
中    華    民    國    99    年    4     月     9    日

司法院資訊處製作；財團法人民間司法改革基金會備份。
